臺灣高雄地方法院刑事判決　　　　　　　　　　　　　九十三年度訴字第三四號
　　公　訴　人　臺灣高雄地方法院檢察署檢察官
　　被　　　告　乙○○
右列被告因毒品危害防制條例案件，經檢察官提起公訴（九十三年度毒偵字第四七號
）及移
就被訴事實為有罪之陳述，經本院告知簡式審判程序意旨，並聽取公訴人及被告之意
見後，本院合議庭裁定由受命法官依簡式審判程序審理，判決如左：
    主  文
乙○○連續施用第一級毒品，累犯，處有期徒刑捌月，注射針筒支、橡皮管壹條均
沒收。
    事  實
一、乙○○曾於民國九十一年間因偽造文書案件，經本院判處有期徒刑六月確定，並
    於九十二年七月三日執行完畢。前因施用毒品案件，經本院於八十七年七月一日
    以八十七年毒聲字第七二六號裁定送觀察、勒戒後，認有繼續施用毒品之傾向，
    經本院於八十七年七月二十三日以八十七年度毒聲字第一二九五號裁定令入戒治
    處所施以強制戒治，於八十八年七月十三日停止強制戒治交付保護管束期滿，由
    臺灣高雄地方法院檢察署檢察官於八十八年七月二十一日以八十八年度戒偵字第
    一０一號不起訴處分確定。嗣於八十九年間因施用毒品案件，經檢察官聲請本院
    裁定送強制戒治，檢察官就該次犯行並提起公訴，經本院鳳山簡易庭於九十年十
    月二日以九十年度鳳簡字第三四一號判處有期徒刑六月確定（二犯）。詎乙○○
    猶不知悔改，又基於施用第一級毒品海洛因之概括犯意，連續自九十二年十二月
    十三日起至九十二年十二月十五日，在其所有自用小客車內，分別以吸食摻有第
    一級毒品海洛因之香煙及以注射針筒將海洛因注射入體內之方式，施用第一級毒
    品海洛因多次。嗣先於九十二年十二月十三日下午四時四十分許，在高雄縣林園
    鄉○○路旁為警查獲，並扣得乙○○所有預備供其施用海洛因所用之針筒二支；
    再於九十二年十二月二十五日下午一時四十分許，在高雄縣林園鄉○○村○○○
    路六六巷三九弄為警查獲，並扣得預備供其施用毒品所用之注射針筒一支及供其
    施用毒品所用之橡皮管一條。
二、案經高雄市政府警察局苓雅分局及小港分局分別報請臺灣高雄地方法院檢察署檢
    察官偵查起訴及移送併案審理。
    理  由
一、按本件被告乙○○所犯係死刑、無期徒刑、最輕本刑為三年以上有期徒刑以外之
    罪，其於準備程序就前揭被訴事實為有罪之陳述，經受命法官告知簡式審判程序
    之旨，並聽取其與公訴人之意見後，本院認無不得或不宜改依簡式審判程序進行
    之情事，依刑事訴訟法第二百七十三條之一第一項、第二百八十四條之一規定，
    裁定本件由受命法官獨任進行簡式審判程序，合先敘明。
二、右揭犯罪事實，業據被告乙○○於本院審理中坦承不諱，被告為警查獲後所採集
    之尿液，經送驗結果，均呈嗎啡陽性反應，有高雄市立凱旋醫院九十二年十二月
    二十四日高市凱醫檢字第一五一九號、九十二年十二月三十一日高市凱醫檢字第
    一五三四號煙毒尿液檢驗成績書各一紙附卷可稽，又海洛因施用進入人體後水解
    還原成嗎啡，再循嗎啡之代謝方式排出體外，已據行政院衛生署藥物食品檢驗局
    以（七三）藥檢壹字第０三０二二一號函說明綦詳，此外，復有被告所有供其預
    備施用毒品所有之注射針筒三支（經鑑定無毒品反應）及供其施用毒品所用之橡
    皮管一條扣案可資佐證，足徵被告上開自白與事實相符，堪信為真實。又被告前
    因施用毒品案件，經本院於八十七年七月一日以八十七年毒聲字第七二六號裁定
    送觀察、勒戒後，認有繼續施用毒品之傾向，經本院於八十七年七月二十三日以
    八十七年度毒聲字第一二九五號裁定令入戒治處所施以強制戒治，於八十八年七
    月十三日停止強制戒治交付保護管束期滿，由檢察署檢察官於八十八年七月二十
    一日以八十八年度戒偵字第一０一號不起訴處分確定，嗣於八十九年間因施用毒
    品案件，經檢察官聲請本院裁定送強制戒治，檢察官就該次犯行並提起公訴，經
    本院鳳山簡易庭於九十年十月二日以九十年度鳳簡字第三四一號判處有期徒刑六
    月確定（二犯）等情，有上開不起訴書、臺灣高等法院被告全國前案紀錄表及臺
    灣高雄地方法院檢察署刑案資料查註紀錄表各一份在卷可佐。被告於五年內三犯
    毒品危害防制條例第十條第一項之罪，事證明確，被告犯行洵堪認定，應依法論
    科。
三、核被告所為，係犯毒品危害防制條例第十條第一項之施用第一級毒品罪。被告持
    有第一級毒品進而施用，其持有之低度行為，應為施用之高度行為吸收，不另論
    罪。又被告連續施用第一級毒品之犯行，時間緊接、手法相同，觸犯構成要件相
    同之罪，顯係基於概括犯意為之，為連續犯，應依刑法第五十六條之規定以一罪
    論，並加重其刑。公訴人移送併案審理部分（九十三年度毒偵字第四四○號）雖
    未據起訴，惟與已起訴論罪科刑部分有連續犯之裁判上一罪關係，為起訴效力所
    及，本院自得一併審究，併此敘明。末查，被告曾於九十一年間因偽造文書案件
    ，經本院判處有期徒刑六月確定，並於九十二年七月三日執行完畢之事實。有臺
    灣高等法院被告全國前案紀錄表及臺灣高雄地方法院檢察署刑案資料查註紀錄表
    各一份在卷可稽，其於有期徒刑執行完畢五年以內再犯本件有期徒刑以上之罪，
    為累犯，依刑法第四十七條規定遞加重其刑。爰審酌被告前因犯毒品危害防制條
    例案件屢經經觀察勒戒及強制戒治，仍未能徹底戒絕毒品，顯見其無戒毒悔改之
    意，惟念其施用毒品之次數、時間久暫及施用毒品乃自戕一己之身體健康，且犯
    後已坦承犯行，態度良好等一切情狀，量處如主文所示之刑。扣案之注射針筒三
    支及橡皮管一條，分別係被告所有，預備及供其施用毒品所用之物，業據被告陳
    明在卷，應依刑法第三十八條第一項第二款宣告沒收。
四、末按毒品危害防制條例業經總統於九十二年七月九日，以華總一義字第０九二０
    ０一二一九三０號令修正公布，並自九十三年一月九日施行。修正後之毒品危害
    防制條例固增列第四級毒品，並將製造、運輸、販賣、意圖販賣而持有、以強暴
    、脅迫、欺瞞或其他非法之方法使人施用第四級毒品、引誘他人施用第四級毒品
    、轉讓第四級毒品，明列刑事處罰之規定及修正簡化施用毒品者之刑事處遇程序
    ，將原先區分為第一次犯、五年後再犯、五年內再犯、或三犯以上，而異其刑事
    處遇程序，修正為僅區分為初犯、五年後再犯及五年內再犯，且強制戒治期間修
    正為六個月以上，至無繼續強制戒治之必要為止，最長不得逾一年，並配合刪除
    停止強制戒治付保護管束及延長強制戒治等規定。然就同條例第十條有關施用第
    一、二級毒品之罪名及法定刑度，則並無任何變更，亦即並無刑法第二條第一項
    有關行為後法律有變更，應無比較新舊法之問題。而有關前開刑事處遇程序，本
    屬保安處分之性質，依刑法第二條第二項規定，本應適用裁判時之法律，然前開
    刑事處遇程序之變更，攸關行為人是否經檢察官依法追訴及法院論罪科刑，於毒
    品危害防制條例修正公布施行之際，容有適用上之爭議，故毒品危害防制條例第
    三十五條第一項明定於該條例修正施行前繫屬之施用毒品案件，於修正施行後，
    適用修正後之規定，並於同條第二項規定第一項情形，依修正前之規定有利於行
    為人者，適用最有利於行為人之法律，以資區別，並杜爭議。而觀諸毒品危害防
    制條例修正前後，就施用第一、二級毒品之罪名及法定刑度，並無任何變更，已
    如前述，就施用第三、四級毒品部分，則未設有處罰明文，且毒品危害防制條例
    第三十五條規定，復係就施用毒品案件加以規範。顯見，毒品危害防制條例第三
    十五條規定，係就屬於保安處分性質之刑事處遇程序及司法機關應否依修正後毒
    品危害防制條例第二十三條第二項規定對施用毒品者追訴、處罰，明文揭櫫從新
    從輕之原則，排除刑法第二條第二項有關保安處分從新原則及刑事訴訟程序有關
    程序從新法理之適用。惟此與刑法第二條第一項所稱之「法律」，係指實體法而
    言，不及於程序法，係屬二事，應有所區別，附此說明。
據上論斷，應依刑事訴訟法第二百七十三條之一第一項、第二百九十九條第一項前段
，毒品危害防制條例第十條第一項、第二十三條第二項，刑法第十一條前段、第五十
六條、第四十七條、第三十八條第一項第二款，判決如主文。
本案經檢察官甲○○到庭執行職務。
中      華      民    國      九十三      年    三    月    二十五    日
                                  臺灣高雄地方法院刑事庭
                                      法  官    涂裕洪
右正本證明與原本無異。
如不服本判決，應於判決送達後十日內，向本院提出上訴狀。
                                      書記官    賴佳慧
中    華    民    國      九十三     年      三     月      三十一      日
附錄法條：
毒品危害防制條例第十條
施用第一級毒品者，處六月以上五年以下有期徒刑。
